---
title: "M3 - Actividad Colaborativa - Cleaning ATP Data"
author: "Daniel Al&aacute;ez Ria&ntilde;o"
date: "7 de noviembre de 2017"
output: html_document
---

```{r setup, include=FALSE}
knitr::opts_chunk$set(echo = TRUE)
```

## Introducción

De cara a llevar a cabo las acciones de limpieza relativas a esta tarea, se ha seleccionado el dataset "Association of Tennis Professionals Matches" extraido de Kaggle (ver [link](https://www.kaggle.com/gmadevs/atp-matches-dataset)) el cual recoge los resultados de todos los partidos de los diferentes torneos ATP desde el año 2000 hasta el año 2017. Este dataset se encuentra compuesto por diferentes ficheros ".csv", por lo que la principal acción de Preparación/Transformación de los datos consistirá en juntar la información de todos los ficheros en un mismo dataframe. 

Sobre dicho dataframe, y tras un análisis previo de los datos en R, se van a realizar las siguientes acciones de limpieza y preparación de los datos:

 * Conversión de datos de fecha
 * Convertir a minúsculas todos los atributos (columnas)
 * Indicación de NA y eliminación

## Proceso de Limpieza y Preparación de los datos

### Preparación del entorno y Obtención de los datos

```{r descarga, echo=TRUE, results='asis', message=FALSE, warning=FALSE, error=FALSE}
# Cargamos las librerías necesarias
library(knitr)
library (reshape)
library(readr)
library(dplyr)

# Creamos el directorio para almacenar los datos
if (!file.exists("./messydata")) {
  dir.create("./messydata")
}

messydata_dir <- "./messydata"

# Descargamos y descomprimimos el dataset
fileURL <- "https://www.kaggle.com/gmadevs/atp-matches-dataset/downloads/atp-matches-dataset.zip"
download.file(fileURL,destfile="./messydata/atp-matches-dataset.zip",method="auto") 
unzip("./messydata/atp-matches-dataset.zip", exdir="./messydata") 

fechaDescarga <- date() 
listaf = list.files("./messydata", "*.csv", full.names = FALSE)
listaf



```

### Preparación del dataframe con todos los datos

El proceso de preparación del dataframe requiere las siguientes subacciones:

 * Extracción de los datos de los nombres de los atributos (columnas): Idéntico en todos los ficheros
 * Extracción por separado de los datos de todos los partidos (saltándonos el encabezado): Algunos ficheros están mal formados y disponen de más columnas con datos en blanco.

```{r preparacion, echo=TRUE, message=FALSE, warning=FALSE, error=FALSE}

# Extraemos los nombres de los atributos (columnas)
atp_matches_names <- read.table(file="./messydata/atp_matches_2017.csv",nrow=1,stringsAsFactors = FALSE, sep=",")

# Extraemos los datos de todos los ficheros (sin la cabecera). Usamos la función paste para conformar la ruta con todos los ficheros ".csv"
atp_matches_data <- lapply(listaf, function(x) read.csv(paste(messydata_dir,x, sep='/'), na.strings = "NA", stringsAsFactors = FALSE, skip=1, header=FALSE, sep=",", fill=TRUE)[,1:49])

# Juntamos todos los objetos con los datos en nuestro dataframe
atp_matches_df <- do.call(rbind,atp_matches_data)[,1:49] #alternativa a rbind(atp_matches_data)
names(atp_matches_df) <- atp_matches_names
kable(head(atp_matches_df)[,1:10])
write.csv(atp_matches_df, file = './messydata/atp_matches_messy.csv')
#atp_matches_df$tourney_id[40000]
#nrow(atp_matches_df)
```

### Análisis previo de los datos

Con el fin de determinar algunas acciones de limpieza y transformación adicionales de los datos, realizamos un análisis previo de los mismos (no se visualizan todos los resultados en este caso por claridad del documento):

```{r analisis, echo=TRUE, results='hide', message=FALSE, warning=FALSE, error=FALSE}

#Número de datos recogidos
nrow(atp_matches_df)

#Información de la estructura de los datos 
str(atp_matches_df)

#Información estadística descriptiva de los diferentes campos que conforman el dataframe 
summary(atp_matches_df)

```

### Acciones de limpieza y transformación

Tras el análisis de los datos, se definen algunas acciones básicas de limpieza y extracción del dataset con el objetivo de preparar un "tidy dataset". Concretamente:

 * Convertir a minúsculas todos los atributos (columnas)
 * Convertir a formato fecha de la columna tourney_date y creación de un nuevo atributo exclusivo del año llamado year a partir de tourney_date
 * Eliminamos elementos duplicados
 * Eliminamos observaciones nulas (variable = **tourney_id** nula)
 * Eliminamos aquellos resultados (variable = **score**) nulos por retirada previa de algún jugador o resultado no registrado (valores *Walkover*, *W/O* y *In progress*)
 

```{r limpieza, echo=TRUE, results='asis', message=FALSE, warning=FALSE, error=FALSE}
# Conversión a minúsculas de todos los nombres de los atributos
names(atp_matches_df) <- tolower(names(atp_matches_df))

# Conversión a fecha del campo tourney_date y añadimos una nueva columna exclusiva para recoger únicamente el año
atp_matches_df$tourney_date = as.Date.character(atp_matches_df$tourney_date, "%Y%m%d")
atp_matches_df$year <- format(atp_matches_df$tourney_date,'%Y')

# Eliminación de los elementos duplicados (62 elementos duplicados)
atp_matches_df <- unique(atp_matches_df)

# Eliminación de los datos nulos
atp_matches_df <- subset(atp_matches_df, !(atp_matches_df$tourney_id == "NA" | atp_matches_df$tourney_id == ""))

# Eliminación de los campos en los que no se haya llegado a jugar el partido por retirada previa de algún jugador
# Para ello eliminamos los registros con los resultados "Walkover", "W/O" e "In Progress"
atp_matches_df <- subset(atp_matches_df, !(atp_matches_df$score %in% c("Walkover", "W/O", "In Progress")))

```

### Escritura del tidy dataset

Tras el proceso de limpieza inicial realizado y una vez disponible del tidy dataset, se procede al guardado del mismo:

```{r escritura, echo=TRUE, results='asis', message=FALSE, warning=FALSE, error=FALSE}

# Creamos el directorio para almacenar los datos limpios
if (!file.exists("./tidydata")) {
  dir.create("./tidydata")
}

# Escritura del dataset limpio
write.csv(atp_matches_df, file = './tidydata/atp_matches_clean.csv')

```
